【裁判字號】    88,訴,1527
【裁判日期】    890330
【裁判案由】    違反槍砲彈藥刀械管制條例
【裁判全文】
臺灣臺中地方法院刑事判決                        八十八年度訴字第一五二七號
    公  訴  人  臺灣臺中地方法院檢察署檢察官
    被      告  丁○○
    選任辯護人  林志忠
                吳瑞堯律師
右列被告因違反槍砲彈藥刀械管制條例案件，經檢察官提起公訴（八十八年度偵字第
一Ｏ八Ｏ號），本院判決如左：
    主  文
丁○○未經許可，持有手槍，處有期徒刑伍年陸月，併科罰金新臺幣伍拾萬元，罰金
如易服勞役，以罰金總額與陸個月之日數比例折算。扣案以色列ＩＭＩ廠製 JERICHO
941 FBL型口徑9MM制式半自動手槍（槍枝管制編號0000000000號）壹支（
含彈匣壹個）、口徑9MM制式子彈伍顆均沒收。
    事  實
一、丁○○於民國八十八年一月一日凌晨二時許，與庚○○、丙○○、壬○○、甲○○、戊○○及廖素珠等人，同至臺中市○○路四九六號「金百老匯舞廳」一二七
    號包廂飲酒唱歌，期間巧遇乙○○（另函送檢察官偵辦）亦在該舞廳等候李仲仁
    ，因前已久候多時，李仲仁均未赴約，乙○○有意另至臺中市○○○路附近找朋
    友，惟其所持有之以色列ＩＭＩ廠製JERICHO 941 FBL型口徑9MM制式半自動手槍
    （槍枝管制編號0000000000號）一支（含彈匣壹個）及口徑 9MM制式
    子彈五顆不便攜同前往，乃於前開包廂內將之委託丁○○保管，丁○○遂未經許
    可而持有前開槍彈，嗣於同日凌晨二時三十分許，恰遇警方於該包廂執行臨檢，
    經警當場自丁○○身上查獲前開槍彈，因而循線查悉上情。
二、案經臺中市警察局移送臺灣臺中地方法院檢察署檢察官偵查起訴。
    理  由
一、訊據被告丁○○固坦承當日經警於其身上查獲前開槍彈，惟矢口否認有為右揭犯
    行，辯稱：前開槍彈並非伊所有，而係案外人乙○○於案發前數分鐘，在「金百
    老匯舞廳」一二七號包廂內，利用伊酒醉神智不清之際，將槍彈置於伊身上，當
    日前往「金百老匯舞廳」前，伊早已爛醉如泥，甫至包廂內即躺臥在沙發上睡覺
    ，朦朧中感覺似乎有人放東西在伊的腹部，然因頭昏腦脹關係，故未予在意，亦
    不知情，直至警方臨檢時，始驚覺身上持有槍彈，當日因庚○○坐在伊隔壁，故
    於警訊時陳稱槍彈是庚○○所有，嗣於獲准交保後，丙○○、壬○○告知，當日
    在酒店內曾有人進來找伊，另友人黃嚴標亦告知該槍彈是乙○○所置放，伊乃委
    託黃嚴標、李仁仲代為尋找乙○○，迨八十八年一月中旬，伊與壬○○、甲○○
    、戊○○等人，在臺中市○○路大北京川菜館吃飯，遇乙○○主動至伊等餐桌前
    陳稱前開槍彈確係其置於伊身上，伊始確定前開槍彈係乙○○所有，伊係在無意
    識下為乙○○置放槍彈，伊確無持有手槍之犯意云云。惟查，扣案槍彈確係乙○○於前揭時地交予丁○○；嗣後乙○○曾於大北京川菜館向丁○○道歉，並表明
    該槍彈為伊所有乙情，業據證人乙○○於本院審理就前開不利於己之事實證述明
    確，核與證人黃嚴標證述乙○○確於右揭時間至「金百老匯舞廳」一二七號包廂
    找丁○○等語；證人庚○○、壬○○及丙○○均證述渠等於八十八年一月一日在
    「金百老匯舞廳」一二七包廂飲酒唱歌時，確有一名外型與乙○○相似之男子前
    來找丁○○等語及證人壬○○、甲○○及戊○○均證述八十八年一月中旬，渠等
    在大北京川菜館用餐時，曾有一名外型相似於乙○○之男子前來道歉並表明扣案
    槍彈為其所有乙情相符，堪信為真實，是本院所應確認者，乃被告丁○○是否在
    有意識之情況下，接受乙○○之委託保管而持有前開槍彈？經查，(一)證人丙○○
    於本院審理證稱：丁○○一進入「金百老匯舞廳」就躺在沙發上睡覺，當時有一
    個人進來從伊前面走過去找丁○○，伊沒有看到那個人與丁○○交談，只有見到
    那個人在丁○○身上動來動去，因當時燈光很暗，伊不能確定那個人是從丁○○
    身上拿走東西或交東西給他，警方過來臨檢時，丁○○仍躺在那裡睡覺，因當時
    叫他他都不醒等語；證人壬○○於本院審理時證稱：丁○○一進去「金百老匯舞
    廳」就躺在沙發上，眼睛閉著，不知是否睡著，嗣後有一個人進來找丁○○，把
    丁○○推扶起來動來動去，丁○○應該沒有醒來，伊沒有看到他拿東西給丁○○
    或自其身上取走東西，因當時伊離丁○○較遠，所以未詢問那個人的來意等語；
    證人黃嚴標於本院審理時證稱：伊當日有到「金百老匯舞廳」欲找丙○○，在一
    二七號包廂門口，看到裡面的人已睡著了，當時伊有看到丁○○躺在那裡一動也
    不動，伊有看到乙○○在丁○○身上動來動去，不知道他在作什麼，因裡面很昏
    暗等語，證人庚○○於本院審理時則證稱：丁○○進入「金百老匯舞廳」後沒有
    唱歌，但有喝酒，臨檢當時丁○○躺在沙發，當時他說他很累，我認為應該在睡
    覺，但我沒有親眼看到，當日有一個人來找丁○○，有看到他們交頭接耳在講話
    ，有無交東西則不知情等語，觀諸渠等於本院審理時之證詞顯然並不一致，孰可
    採信即有探究之必要。經查，證人壬○○於檢察官偵訊時證稱：丁○○與庚○○
    都有叫小姐（指在金百老匯舞廳）等語（詳偵查卷第六十頁）；證人戊○○於本
    院審理證稱：丁○○進來時有坐著，後來就躺下了等語（詳本院八十八年九月七
    日審判筆錄）；證人庚○○則證述丁○○進入包廂後尚有喝酒等語及參酌被告丁○○自承係自行進入金百老匯舞廳等情，應堪認定被告丁○○於進入包廂後至少
    有一段時間係處於清醒的狀態，證人壬○○於本院審理時改稱丁○○一進入包廂
    就躺在沙發上，眼睛閉著及證人丙○○於本院審理時證稱丁○○一進入包廂就躺
    在沙發上睡覺云云，並不足採信。次查，證人丙○○、壬○○、黃嚴標固均證稱
    乙○○係在被告丁○○睡覺狀態下，在被告丁○○身上動來動去云云，然證人丙○○、黃嚴標既證稱當時燈光很暗；證人壬○○證稱伊當時離丁○○較遠等語，
    則渠等所見乙○○與被告丁○○間是否有交談及丁○○當時是否清醒等情，均不
    若當時直接坐於丁○○隔壁之證人庚○○所見為清晰，此部分之證詞自應以證人
    庚○○之證詞較為可採，堪認被告丁○○係在意識清醒下受乙○○之託而保管前
    開槍彈，參以證人丙○○、壬○○當時既均不認識乙○○，苟乙○○係在被告丁○○熟睡的狀態在其身上動來動去，衡情焉有不出面干涉或詢問而任由乙○○自
    由來去之理，另證人黃嚴標證稱當日伊只到包廂門口，裡面的人都已經在睡覺云
    云，亦與當日實際上只有丁○○倒臥在沙發上，其餘的人均在等候小姐乙情不符
    ，且黃嚴標既係前往金百老匯舞廳找丙○○，焉有至包廂門口尚未入內打過招呼
    ，旋即離去之理，凡此益徵證人丙○○、蔡槍鋌及黃嚴標之證詞不足為被告有利
    之認定，又證人乙○○雖證稱係在被告丁○○熟睡之情況下置放槍彈於其身上，
    然乙○○將槍彈置於被告丁○○處，意在託其保管，顯見乙○○本無意將前開槍
    彈丟棄，本此前題以觀，乙○○焉有將如此重要之槍彈置於丁○○處而未予告知
    之理，苟被告丁○○於清醒後發現槍彈，因畏於持有槍彈之重刑而丟棄或交予他
    人把玩，則乙○○日後當如何取回，其違背常情之處，至為明顯，且本案既因乙○○託被告丁○○保管而連累丁○○，則乙○○於自身刑責已無可飾卸之情況下
    ，迴護被告丁○○之情形，實不難想像。(二)被告丁○○於警方臨檢當時是否處於
    熟睡情況而為警方叫醒乙事，被告固有爭議，然被告丁○○確係在警方高喊臨檢
    並要求查看證件時，自行坐正且神智清醒等情，業據證人即警員辛○○及己○○
    結證明確，參以被告丁○○係將右手伸入左邊腰際，手掌握住槍柄之際，為警即
    時發現制止而查獲等情，復據證人己○○證述綦詳，更足以證明被告丁○○對乙○○託其保管槍彈，有所認識。(三)扣案槍彈經送內政部警政署刑事警察局鑑驗結
    果：送鑑九Ｏ手槍一枝（槍枝管制編號0000000000號），認係以色列
    ＩＭＩ廠製JERICHO 941 FBL型口徑9MM制式半自動手槍，槍管內具陸條右旋來復
    線（其陰陽線不明顯），槍號磨滅，重現結果研判為00000000，機械性能良好，
    認具殺傷力；送鑑子彈五顆，均認係口徑 9MM子彈制式子彈（彈底標記為ACP 96
    9mm ）均認具殺傷力，有該局八十八年一月十八日刑鑑字第四二四九號鑑驗通知
    書附卷可稽及該槍彈扣案可資佐證。綜上所述，本案事證明確，被告犯行洵堪認
    定。
二、核被告丁○○所為係犯槍砲彈藥刀械管制條例第七條第四項之未經許可持有手槍
    罪、同條例第十二條第四項之未經許可持有子彈罪。被告以一持有行為，同時持
    有手槍一支及子彈五顆，觸犯犯罪構成要件互異之未經許可持有手槍罪及未經許
    可持有子彈罪，為想像競合犯，應從一重之未經許可持有手槍罪論處。爰審酌被
    告品行、犯罪之動機、目的、手段、無故持有制式槍彈，對社會治安之危害至鉅
    及犯後猶飾詞狡辯，並無悔意等一切情狀，量處如主文所示之刑及諭知罰金易服
    勞役之折算標準，以示懲儆。扣案之以色列ＩＭＩ廠製 JERICHO 941 FBL型口徑
    9MM 制式半自動手槍（槍枝管制編號0000000000號）一支（含彈匣一
    個）、口徑 9MM制式子彈五顆均為違禁物，依刑法第三十八條第一項第一款規定
    宣告沒收。末按「人民身體之自由應予保障，憲法第八條設有明文。限制人身自
    由之法律，其內容須符合憲法第二十三條所定要件。保安處分係對受處分人將來
    之危險性所為拘束其身體、自由等之處置，以達教化與治療之目的，為刑罰之補
    充制度。本諸法治國家保障人權之原理及刑法之保護作用，其法律規定之內容，
    應受比例原則之規範，使保安處分之宣告，與行為人所為行為之嚴重性、行為人
    所表現之危險性，及對於行為人未來行為之期待性相當。槍砲彈藥刀械管制條例
    第十九條第一項規定：「犯第七條、第八條、第十條、第十一條、第十二條第一
    項至第三項、第十三條第一項至第三項之罪，經判處有期徒刑者，應於刑之執行
    完畢或赦免後，令入勞動場所，強制工作，其期間為三年。」此項規定不問對行
    為人有無預防矯治其社會危險性之必要，一律宣付強制工作三年，限制其中不具
    社會危險性之受處分人之身體、自由部分，其所採措施與所欲達成預防矯治之目
    的及所需程度，不合憲法第二十三條所定之比例原則。犯上開條例第十九條所定
    之罪，不問對行為人有無預防矯治其社會危險性之必要，一律宣付強制工作三年
    之部分，與本解釋意旨不符，應自本解釋公布之日起不予適用。」大法官會議釋
    字第四七一號解釋甚明。經查，被告前開持有槍彈之行為，固經本院判處有期徒
    刑，然被告丁○○僅因乙○○之委託而短時間持有前開槍彈，復未用於從事不法
    之行為，與一般擁槍自重之人容有不同，尚難因其持有槍彈之行為而認被告有犯
    罪之習慣及侵害他人之社會危險性格，依其人格及行為特質觀之，社會危險性非
    屬重大，被告前開持有槍枝犯行所表現之危險性尚無需以宣告強制工作之保安處
    分以達教化與治療之目的，且本案被告持有槍彈犯行，業經本院判處如主文所示
    之刑，本諸比例原則，自不宜再宣付強制工作，附此說明。
據上論斷，應依刑事訴訟法第二百九十九條第一項前段，槍砲彈藥刀械管制條例第七
條第四項、第十二條第四項、刑法第十一條前段、第五十五條、第四十二條第三項、
第三十八條第一項第一款，判決如主文。
中      華      民      國    八十九    年      三月    三十      日
                                      法  官  陳  得  利
右正本證明與原本無異。
如不服本判決，應於送達後十日內，向本院提出上訴狀，上訴於臺灣高等法院臺中分
院（須附繕本）。
                                      書記官
中      華      民      國    八十九    年      三      月     三十     日
附錄本案論罪科刑法條全文：
槍砲彈藥刀械管制條例第七條第四項：
未經許可，持有、寄藏或意圖販賣而陳列第一項所列槍砲、彈藥者，處五年以上有期
徒刑，併科新臺幣一千萬元以下罰金。
槍砲彈藥刀械管制條例第十二條第四項：
未經許可，持有、寄藏或意圖販賣而陳列子彈者，處五年以下有期徒刑，併科新臺幣
三百萬元以下罰金。


司法院資訊處製作；財團法人民間司法改革基金會備份。
